【裁判字號】    90,上更(一),490
【裁判日期】    900627
【裁判案由】    偽造文書
【裁判全文】
臺灣高等法院刑事判決                  九十年度上更(一)字第四九號
    上 訴 人  台灣宜蘭地方法院檢察署檢察官
    上 訴 人
    即 被 告  戊 ○ ○
    被    告  己 ○ ○
              庚 ○ ○
        （更名為劉秉承）
              丙 ○ ○
    共同選任  盧 國 勳  律  .
    辯 護 人  蔡 行 志  律.
右上訴人因被告等偽造文書案件，不服臺灣宜蘭地方法院八十七年度訴字第十號，中
華民國八十七年五月二十八日第一審判決（起訴案號：臺灣宜蘭地方法院檢察署八十
七年度偵續一字第二號、八十七年度偵字第三六一七號）提起上訴，經判決後，由最
高法院發回更審，本院判決如左：
    主    文
原判決關於戊○○、己○○、庚○○部分撤銷。
戊○○、己○○、庚○○共同行使偽造私文書，足以生損害於公眾及他人，各處有期
徒刑肆月，如易科罰金均以佰元折算壹日，均緩刑貳年。
其他上訴駁回。
    事    實
一、戊○○與己○○、庚○○係母子，三人均明知戊○○所有坐落宜蘭縣冬山鄉○○
    段第一六一二之一地號土地，已於民國（下同）八十一年十一月三十日，以贈與
    為由委請戊○○之弟丙○○辦理所有權移轉登記為戊○○之女丁○○所有，嗣因
    恐該土地為丁○○同居男友所騙，三人竟相互基於犯意之聯絡，推由戊○○於八
    十二年十月十五日，向丁○○諉稱欲再將該土地上之建築改良物即農舍移轉登記
    予丁○○，需要丁○○印鑑證明以憑辦理，使丁○○信以為真，乃前往宜蘭縣冬
    山鄉戶政事務所申請印鑑証明乙份，連同該印鑑章一併持交戊○○，戊○○取得
    該印鑑証明後，竟未經丁○○之同意，即將辦理土地移轉登記之資料，持交不知
    情之代書邱褔隆（即戊○○之弟），委其將前開登記為丁○○所有之第一六一二
    之一地號土地所有權之二分之一，各移轉登記四分之一予其知情之子己○○、庚○○二人，旋利用丙○○偽造丁○○名義之土地贈與所有權移轉契約書乙份，並
    蓋戊○○所交付之丁○○之印鑑章後，再偽造丁○○名義之土地登記申請書，
    連同丁○○之印鑑証明書及前開偽造之丁○○名義之土地贈與所有權移轉契約書
    ，以贈與為由，持向宜蘭縣羅東地政事務所，申請將丁○○所有前開第一六一二
    之一地號土地所有權各四分之一，移轉登記為己○○、庚○○所有，致使該地政
    事務所承辦公務人員將該不實之事項，登載於其職務所掌之土地登記簿公文書上
    ，足以生損害於丁○○及地政機關對土地移轉登記之正確性。
二、案經丁○○訴由台灣宜蘭地方法院檢察署檢察官及該署檢察官對戊○○部分自動
    檢舉偵查起訴。
    理    由
一、訊據上訴人即被告戊○○及被告己○○、庚○○等人均矢口否認有右揭犯罪情事
    ，且被告戊○○辯稱：該坐落宜蘭縣冬山鄉○○段第一六一二之一地號土地，係
    其先夫劉金池生前所購買，並登記為其所有，八十一年間在以贈與為原因，移轉
    登記為其女兒丁○○所有時，即約定待該土地可以分割時，即應移轉該土地所有
    權二分之一予其弟己○○、庚○○二人平分，迨八十二年間，該土地依法可以細
    分後，即經由丁○○之同意，委由其弟即丁○○之舅父丙○○辦理移轉登記，丁○○事前已明知土地欲移轉登記為己○○、庚○○所有乙事，並親往戶政事務所
    申領印鑑証明交付，並未偽造文書將已登記為丁○○所有該土地，未經其同意私
    自移轉土地所有權二分之一予己○○、庚○○，且其於過戶後，才告知己○○、
    庚○○此事等語，被告己○○、庚○○二人亦均辯稱：當時渠二人均在台北工作
    ，不知道贈與乙事，平日渠二人私章及身分證件均放在宜蘭縣冬山鄉家中，係由
    其母戊○○自行拿取交予邱褔隆辦理該贈與，渠二人是事後才知道，至其姊乙○○所立之切結書內容不實，係訴訟中臨訟所為，渠等並未收到乙○○所寄發之該
    家書等語。
二、經查：
  (一)右揭事實，業據告訴人丁○○先後於偵、審中指述綦詳，同案被告邱褔隆亦供承
    該登記為丁○○所有之坐落宜蘭縣冬山鄉○○段第一六一二之一地號土地，係由
    被告戊○○委託其以贈與為由，辦理將所有權二分之一移轉登記為己○○、庚○○所有等情，被告戊○○亦不否認該宜蘭縣冬山鄉○○段第一六一二之一地號土
    地，確係其於移轉登記為丁○○所有後，於前揭時、地委由丙○○以贈與為由，
    再由丁○○移轉所有權二分之一予其子己○○、庚○○等情不諱，並有該土地之
    土地所有權狀影本、土地登記簿謄本影本、土地登記申請書影本、土地贈與所有
    權移轉契約書影本、宜蘭縣稅捐稽徵處土地贈與稅免稅証明書、丁○○印鑑証明
    書影本各乙份在卷可稽。又丙○○以廣興代書事務所出具之費用明細表載明委託
    當事人為庚○○等二人，而該費用明細表載明先入金七萬元，繳納各項稅費後，
    尚退還四萬六千六百元，該先入金之七萬元係由被告戊○○所付，多餘費用亦退
    還給戊○○，亦據被告丙○○供述在卷（見本院九十年六月六日筆錄）且有該費
    用明細表影本附本院上訴卷第二十二頁可攷。
  (二)被告戊○○雖一再辯稱其將已登記為丁○○所有之前開土地，再移轉其所有權二
    分之一予其子己○○、庚○○二人，係在將該土地移轉登記為丁○○時即已事先
    約定，並經丁○○之同意始委託丙○○辦理云云，然此情已迭據告訴人丁○○所
    堅詞否認，指稱該土地係其至台北工作，後來更至理容院下海當按摩女郎賺錢寄
    回家中所購，並非其父劉金池所購買，故其母即被告戊○○始願意將該土地移轉
    登記為其所有，後來因其弟己○○、庚○○之慫恿，其母戊○○始向其偽稱欲將
    農舍再移轉登記為其所有，因印鑑遺失需要再申領印鑑證明憑辦，故在老家廚房
    內，交付其印章乙枚，由其持往戶政事務所以印鑑遺失為由，申領新印鑑証明再
    交付其母戊○○，並不知其母係將前開土地移轉所有權二分之一予其弟己○○、
    庚○○二人等語。且告訴人於本院上訴審狀陳：前揭土地於八十二年十一月三日
    未經其同意移轉登記至庚○○、己○○名下各四分之一後，於八十四年五月八日
    經都市計劃逕為分割，原一六一二之一地號土地面積減為三百平方公尺，另增加
    一六一二之三地號，面簀二十平方公尺，該新增部分之所有權狀乃己○○於八十
    四年十月十八日偽造其及庚○○名義之委託書向羅東地政事務所領取等情，並提
    出土地登記簿謄本及委託書等為證（見上訴卷一第一三一至一三六頁）。又該委
    託書其中己○○、丁○○名字乃被告丙○○所寫，另庚○○名字是被告己○○所
    寫，亦據被告己○○、丙○○供述在卷。則依上開委託書所載內容，己○○、庚○○就告訴人所有之前揭土地，於八十二年十一月三日以贈與為原因辦理移轉登
    記予渠等四分之一，顯然知情。又被告戊○○之女即證人乙○○於八十五年五月
    二十九日偵查中亦證稱：「八十一年六月土地過戶時，我弟弟他們知道，當初是
    我母親的意思說丁○○應該會同意，所以他做主要辦，丙○○那時不知道，照我
    母親意思去辦的，事後才知麻煩這麼多。」等語（見三七三六偵查卷第四十五頁
    及反面）於八十六年一月二十四日偵查中又證稱：「八十二年五月底，我弟弟庚○○、春吉、我姊姊（指丁○○）的男友之二個兒子都住在台北松山路我姊姊的
    房子，住在一起姊姊的男友兒子和我姊姊及二個弟弟吵架，二個弟弟就回宜蘭跟
    母親說那塊土地會被我姊姊的蔡姓男友騙去，也跟我如此說，然後就叫母親過戶
    一半給他們，﹕。」等情（見第三一偵續卷第一０一頁反面至第一０二頁），於
    原審訊問時亦陳稱：「（問：你說土地是丁○○賺錢購買？）、是的，說你們（
    指戊○○、己○○、庚○○）這麼做，大姊不同意，你們要歸還。」、「我有寫
    一封信給弟弟（即家書），八十二年他們住姊姊家，所以都知道，我說土地是姊
    姊辛苦賺的，何必做這樣。」（見原審卷第三十七頁），在本審中仍為相同之供
    述，並供稱：伊所寫家書及二十多萬匯票是伊交給告訴人丁○○之子甲○○轉交
    給庚○○云云，並經證人甲○○在本審中供證無異（見本院九十年六月六日筆錄
    ）而依卷附證人乙○○於八十五年五月十五日致其弟庚○○、己○○之家書中所
    載：「關於第二樁醜聞，當初你們暗中要辦理過戶，在房前我已很清楚的向媽表
    明土地權利人並非我的，我無權作主，我想阿嬌（即告訴人）一定不會同意的，
    要是日後她知道了，如果不同意你們如此做法，你們就歸還吧！」「自己的行事
    ，自己負責，不要推諉於長輩，那是無濟於事的，趕快和解，主動辦理過戶還原
    月嬌吧！」（見上訴卷一第十九至二一頁）等情，亦謂庚○○、己○○係與戊○○共同私自辦理前揭土地贈與應有部分二分之一之移轉登記；雖庚○○、己○○
    辯稱渠等並未收到上開家書，然該家書並非郵寄送達，係乙○○交由告訴人丁○○之子甲○○轉交，且乙○○於該函首段即載明附寄代託買賣一銀股票所得共計
    新台幣（下同）二十萬二千三百四十八元之票一紙，而庚○○亦承認其曾收到
    該紙票，則庚○○既有收到該票，卻否認收受該紙家書，顯屬矛盾。再參諸
    宜蘭縣政府八十七年四月九日（八七）府地測第○三二九九四號函復原審稱：
    「都市計畫內地目田，如為空地可以細分，無法確定其使用分區，申請分割時，
    應檢附都市計畫分區使用證明書；另其地上如有房屋亦應檢附相關文件，始得申
    請分割。」等語，有該函乙份在卷可稽（見原審卷第一一七頁至第一一八頁），
    而該宜蘭縣冬山鄉○○段第一六一二之一地號土地，已於八十一年一月十日依宜
    蘭縣政府八一府建都字第一０七八五號公告編定為住宅區，亦有宜蘭縣冬山鄉公
    所八十一年三月十二日（八七）冬鄉建字第三二七六號函乙份可按（見原審卷第
    六十七頁），復依宜蘭縣羅東地政事務所八十七年七月十七日（八七）羅地一（
    三）字第六六七一號函所示，其有關「一、未實施區域計劃或都市計劃地區之田
    、旱地目土地。二、經都市計劃編為農業區或保護區之田、旱地目土地。三、經
    依區域計劃編為農牧用地之土地。」，均屬土地法第三十條及農業發展條例第三
    十條前段所規定之田地，除申辦繼承登記外，其餘均不得移轉為共有，有該函一
    份在卷可憑（見上訴卷一第五十三頁及反面），以此而論，則其已編列為都市計
    劃土地，而非屬農業地區或保護區或農牧區之田、旱地，自均得移轉為共有，亦
    甚明確，而該坐落宜蘭縣冬山鄉○○段第一六一二之一地號土地，係屬順安都市
    計劃內土地，已編定為部份道路用地及部份住宅區用地等情，亦經宜蘭縣冬山鄉
    公所函述甚詳，有該所八十一年十月二日（八一）建字第一三八三七號函在卷可
    按（見上訴卷二第二十六頁），而被告戊○○將該土地以贈與為由，移轉登記為
    丁○○所有時，該土地並無不得移轉為共有之限制，被告戊○○辯謂該土地當時
    因無法登記為共有，故丁○○同意於該土地得登記為共有時，應再移轉其中所有
    權二分之一予其弟己○○、庚○○云云，即非實在，洵難遽採。
  (三)又丁○○之印鑑章及普通印章各一枚，於八十一年十一月二十六日辦理系爭土地
    所有權予丁○○時，即經丁○○交付予其母即被告戊○○以憑辦理，至八十二年
    十月十五日，由戊○○再委託丙○○將該土地移轉所有權二分之一予被告己○○
    、庚○○二人時，均未經被告戊○○返還等情，業據被害人丁○○供述綦詳，被
    告戊○○於原審審理中亦供承：「是我請代書辦的，所有証件、印鑑全部都是我
    親交代書（丙○○）。」、「（問：過戶給春成、春吉時（丁○○）印鑑章在你
    手上？）、放在我那裡，過完戶才拿回去。」等情在卷（見原審卷第一七六頁、
    一七八頁反面），同案被告丙○○亦陳稱：「八十一年時將四方型小印章辦理完
    畢後還給戊○○。」、「八十二年六月戊○○將辦理手續証件及錢送至我家，﹕
    我家就開始作業，我發現少了印鑑証明，就通知戊○○，至八十二年十月才齊備
    ，有交我己○○、庚○○之身分証及丁○○之普通印章給我。」、「（問：何人
    找丁○○辦印鑑証明？）、不知，東西是戊○○給我的。」等語（見原審卷第一
    七七頁反面、第一七九頁反面），依此觀之，丁○○果已事先同意將該土地於得
    移轉為共有時，再以贈與為由，移轉其中所有權二分之一予其弟己○○、庚○○
    二人，則戊○○即可於辦理第一次所有權移轉予丁○○時同時告知被告丙○○該
    情，並將相關之文件交付丙○○屆時注意辦理，豈同案被告丙○○竟未曾經戊○○或丁○○告知有同意將該土地再移轉所有權二分之一予己○○、庚○○情事，
    即逕由戊○○於八十二年六月五日，將丁○○之普通印章一枚及其他辦理移轉登
    記之文件交付被告邱褔隆，嗣因持向地政事務所申請辦理所有權移轉登記時，即
    因證件不齊（缺丁○○印鑑證明）而遭退件，迨八十二年十月十五日由丁○○親
    自前往辦理該印鑑證明後，始再送件申辦而完成登記？又丁○○於八十一年八月
    三十一日所請領印鑑証明之印鑑章並未遺失，嗣於八十二年十月十五日復持同一
    印鑑章，至宜蘭縣冬山鄉戶政事務所，以前印鑑章遺失為由，重新申請新印鑑証
    明等情，業據本院前審依職權向宜蘭縣冬山鄉戶政事務所調取丁○○先後二次請
    領印鑑証明相關文件在卷經核屬實，有宜蘭縣冬山鄉戶政事務所八十八年一月六
    日（八八）冬鄉戶字第四五號函及函附之印鑑証明申請書三份、印鑑變更登記申
    請書乙份在卷可憑（見本院上訴卷一第三一三頁至第三一八頁），而徵諸丁○○
    八十一年八月三十一日申請印鑑証明之印鑑章，與其八十二年十月十五日以印鑑
    章遺失為由，先行註銷原印鑑章，再請領新印鑑証明時所用之印鑑章，係同一枚
    印章，丁○○之印鑑章自始即未曾遺失，益証丁○○所供該印鑑章於八十一年八
    月三十一日之後即交由其母戊○○保管，嗣其母戊○○告知欲再將農舍所有權移
    轉登記為其所有，並告知其該印鑑章遺失，再持交丁○○存放之原印鑑章予丁○○，持往請領新印鑑証明云云，即非全然無稽，否則被告戊○○苟不以「告知欲
    再將農舍所有權移轉登記為丁○○所有」之利益曉之，再佯稱原印鑑章遺失，則
    丁○○何可能願意前往宜蘭縣冬山鄉戶政事務所，以前印鑑章遺失為由，重新申
    請新印鑑証明？
  (四)該坐落宜蘭縣冬山鄉○○段第一六一二之一地號土地，經戊○○移轉登記為丁○○所有，有土地登記簿謄本乙份在卷可稽，即屬丁○○個人所有，丁○○既未同
    意贈與其弟己○○、庚○○，縱被告戊○○係該土地原登記所有權人，亦無由再
    對該土地主張任何權利至明。被告戊○○嗣後未徵得丁○○之同意，即私下委由
    不知情之丙○○將該土地移轉所有權二分之一予其知情之子己○○、庚○○二人
    平分，即難卸偽造文書刑責。
  (五)至被害人丁○○及証人乙○○一再指稱該坐落宜蘭縣冬山鄉○○段第一六一二之
    一地號土地，係丁○○在台北工作，甚或至理容院下海賺錢寄回家所購云云，雖
    該情為被告戊○○、己○○、庚○○及輔佐人劉春生所堅詞否認，且證人劉木旺
    即丁○○伯父於原審亦供證被害人己○○之父劉金池身前即有能力購買土地云云
    （見原審卷第四十三頁反面），証人邱楊選亦供証該坐落宜蘭縣冬山鄉○○段第
    一六一二之一地號土地係劉金池所購，因劉金池無自耕農身分，故登記在其名下
    等語（見本院上訴卷一第八十一頁），証人劉石泉亦供稱其曾與劉金池合資購買
    宜蘭縣冬山鄉○○段第一六五六地號土地，復有被告戊○○提出其夫劉金池當時
    購買土地之明細及土地登記簿謄本在卷可按（見本院上訴卷一第一五一頁至二四
    六頁），而劉金池前開所購買之土地，分別係於五十八年間、六十二年間及六十
    八年間所買，有各該土地登記簿謄本在卷可憑，以上各情，縱然屬實，亦無法證
    明被告戊○○主張告訴人丁○○同意贈與乙節為真實，均不足採為對被告戊○○
    、己○○、庚○○有利之證據。
    綜上所述，足徵被告戊○○、己○○、庚○○上開所辯，均係諉卸刑責之詞，應
    均不足採，其等右揭罪證明確，犯行均堪認定。
三、被告戊○○、己○○、庚○○均明知丁○○並未同意將其所有土地贈與二分之一
    予其弟己○○、庚○○，被告戊○○、己○○、庚○○三人竟相互基於犯意之聯
    絡，推由戊○○利用不知情之丙○○偽造丁○○名義之土地贈與所有權移轉契約
    書乙份，並蓋丁○○之印章後，再偽造丁○○名義之土地登記申請書，連同丁○○之印鑑証明書及前開偽造之丁○○名義之土地贈與所有權移轉契約書，以贈
    與為由，持向宜蘭縣羅東地政事務所，申請將丁○○所有前開第一六一二之一地
    號土地所有權各四分之一，移轉登記為己○○、庚○○所有，致使該地政事務所
    承辦公務人員將該不實之事項，登載於其職務所掌之土地登記簿公文書上，自足
    生損害於丁○○及地政機關對土地移轉登記之正確性，核被告戊○○、己○○、
    庚○○所為，均係犯刑法第二百十六條、第二百十條之行使偽造私文書罪、刑法
    第二百十四條使公務員登載不實罪。其等先後所偽造丁○○名義之土地贈與所有
    權移轉契約書、土地登記申請書均為達同一目的而接續實施，為接續犯，應僅論
    以一罪，其等盜用印章、蓋用印文於偽造之私文書上，係屬偽造私文書行為之階
    段行為，不另論罪。又偽造私文書後持以行使，其偽造之低度行為應為行使之高
    度行為所吸收，僅論以行使偽造私文書罪。所犯行使偽造私文書罪與使公務登載
    不實罪二罪間，有方法結果之牽連關係，應從一重之行使偽造私文書罪論處。被
    告戊○○、己○○、庚○○利用不知情之邱褔隆遂行前開犯罪，為間接正犯。被
    告戊○○、己○○、庚○○三人對所犯上開二罪，互有犯意聯絡，而推由戊○○
    實施，應論以共同正犯。至告訴人於本院上訴審狀陳：前揭土地於八十二年十一
    月三日未經其同意移轉登記至庚○○、己○○名下各四分之一後，於八十四年五
月八日經都市計劃逕為分割，原十六一二之一地號土地面積減為三百平方公尺，
    另增加一六一二之三地號，面積二十平方公尺，該新增部分之所有權狀乃己○○
    於八十四年十月十八日偽造其及庚○○名義之委託書向羅東地政事務所領取，並
    提出土地登記簿謄本及委託書等為證，而該委託書其中己○○、丁○○名字，乃
    被告丙○○所寫，另庚○○名字是由被告己○○所寫，業據被告己○○、丙○○
    供述在卷等情，縱然構成犯罪，顯與上述有罪部分，犯意各別，並無連續犯裁判
    上一罪關係，因該部分未經檢察官起訴，本院不得加以審判，是該部分是否構成
    犯罪，本院不加以審酌，併予敘明。
四、原審僅認被告戊○○一人犯上述二罪而予以論科，另認被告己○○、庚○○二人
    被訴犯罪均屬不能證明而諭知該被告二人均無罪，依上所述，自有未合，被告戊○○上訴意旨矢口否認犯罪指摘原審對其判決部分不當固無可取，檢察官上訴意
    旨以被告己○○、庚○○二人亦應構成犯罪指摘原判決此部分不當則為有理由，
    原判決此部分既有上述可議之處，自應由本院將原判決關於被告戊○○、己○○
    、庚○○部分予以撤銷改判，審酌該被告三人犯罪之動機、目的、手段、所生危
  害、犯後態度及其他一切情狀，各量處有期徒刑四月，惟被告行為後，刑法第四
    十一條業於九十年一月四日修正為「犯最重本刑為五年以下有期徒刑以下之刑之
    罪，而受六月以下有期徒刑或拘役之宣告，因身體、教育、職業、家庭之關係或
    其他正當事由，執行顯有困難者，得以一元以上三元以下折算一日，易科罰金。
    但確因不執行所宣告之刑，難收矯正之效或難以維持法秩序者，不在此限、」「
    併合處罰之數罪，均有前項情形，其應執行之刑逾六月者，亦同。」並於同年月
    十日公佈施行，於同年月十二日生效，比較新舊法之規定，以變更後之新法對被
    告有利，依刑法第二條第一項前段之規定，自應適用裁判時之新法，對該被告三
    人上述所處之刑，均諭知如易科罰金之折算標準，第念該被告三人，以前均未曾
    受有期徒刑以上刑之宣告，有本院被告全國前案紀錄表在卷可稽，其等均因一時
    失慮，致罹刑章，經此受刑之宣告後，當知警惕，信無再犯之虞，因認其等所受
    刑之宣告，以暫不執行為適當，爰各併予宣告緩刑二年，以勵自新。
五、公訴意旨另以：被告丙○○與戊○○、己○○、庚○○，共同基於犯意聯絡，於
    八十二年十月十五日，趁丁○○人在台北居住工作不知情之際，利用丁○○以前
    辦理土地移轉時存放在代書丙○○之印鑑、印鑑證明及證件，未經丁○○之同意
    ，偽造丁○○之土地贈與契約書，將丁○○所有坐落於宜蘭縣冬山鄉○○段之一
    六一二之一地號面積三百二十平方公尺之土地，向地政機關辦理移轉登記其中持
    分二分之一予庚○○、己○○所有，致生損害於丁○○，並使公務員登載上開不
    實之事項於公文書上。因認被告丙○○共同涉有刑法第二百十六條、第二百十條
    之行使偽造私文書及第二百十四條之使公務員登載不實事項於公文書之罪嫌。
六、按犯罪事實應依證據認定之，無證據不得推定其犯罪事實；又不能証明被告犯罪
    者，應諭知無罪之判決，刑事訴訟法第一百五十四條、第三百零一條第一項前段
    分別定有明文。次按認定犯罪應依證據，為刑事訴訟法所明定，故被告否認犯罪
    事實所持之辯解，縱屬不能成立，仍非有積極證據足以證明其犯罪行為，不能遽
    為有罪之認定；又認定不利被告之事實，須依積極證據，苟積極證據不足為不利
    於被告事實之認定時，即應為有利於被告之認定，更不必有何有利之證據，最高
    法院三十年上字第一八三一號、四十年臺上字第八六號亦分別著有判例。
七、本件公訴意旨認被告丙○○共同涉有刑法第二百十六條、第二百十條之行使偽造
    私文書及第二百十四條之使公務員登載不實罪嫌，無非以告訴人丁○○之指訴，
    及證人乙○○証言可証，復有乙○○所立切結書及致被告己○○、庚○○之家書
    影本各一紙為其論據。訊據被告丙○○則堅決否認有右揭被訴犯行，並辯稱：其
    固有受戊○○之託，為其辦理丁○○前開土地贈與己○○、庚○○之登記，惟當
    時係戊○○告知業經丁○○之同意，且戊○○係其姊、丁○○、己○○、庚○○
    均係其外甥，均屬一家人，並不知丁○○事先並未同意該贈與，又於八十一年十
    一月三十日辦理戊○○將該土地以贈與為由，移轉登記予丁○○時，亦係逕由戊○○委其辦理，丁○○均未出面委託，且戊○○辦理該登記時亦能交付相關證件
    及費用，故不疑有他，其未偽造文書等語。
八、經查本件被告邱褔隆固不否認其確曾於前開時、地受戊○○之託，將登記為丁○○所有坐落宜蘭縣冬山鄉○○段第一六一二之一地號土地，以贈與為由，將所有
    權二分之一移轉登記為己○○、庚○○二人所有等情，然被告丙○○與戊○○係
    同胞姊弟，亦係被告己○○、庚○○及告訴人丁○○、証人乙○○之舅父，被告
    戊○○以其係己○○、庚○○、丁○○母親之身分，先於八十一年十一月三十日
    ，委託丙○○逕自將其所有坐落宜蘭縣冬山鄉○○段第一六一二之一地號土地，
    以贈與為由移轉登記為其女丁○○所有，嗣復八十二年十月十五日，丙○○再受
    戊○○之委託，將該登記為丁○○所有之土地所有權二分之一移轉登記予己○○
    、庚○○二人平分，而該二次辦理移轉登記時，均係由被告戊○○出面辦理，告
    訴人丁○○及被告己○○、庚○○均未曾出面委託等情，業據被告丙○○及戊○○供明在卷，告訴人丁○○於原審亦陳稱：「八十一年過戶前有見過邱（褔隆）
    ，：：：之後就沒有，連八十二年也沒有。」等語（見原審卷第一八０頁），被
    告丙○○既基於親誼受戊○○之託辦理該二次土地所有權移轉登記，自難僅因其
    係辦理本件土地移轉登記之代書，即據以臆測其與被告戊○○有事先之共謀及犯
    罪之行為分擔，且證人乙○○於偵查中亦證稱：「八十一年六月土地過戶時，我
    弟弟他們知道，當初是我母親的意思說丁○○應該會同意，所以他做主要辦，邱
    褔隆那時不知道，照我母親意思去辦的，事後才知麻煩這麼多。」等語（見第三
    七三六偵查卷第四十五頁及反面），益徵被告丙○○確係不知情而受託辦理該土
    地移轉登記至明，其上揭所辯，應可採信，此外復查無其他積極證據足資證明被
    告丙○○有公訴意旨所指之犯行，其被訴犯罪應屬不能證明，原審以不能證明被
    告丙○○犯罪，諭知該被告無罪，經核並無不合，檢察官上訴意旨認被告丙○○
    亦應構成犯罪指摘原判決此部分不當為無理由，應予駁回。
九、據上論斷，應依刑事訴訟法第三百六十八條、第三百六十九條第一項前段、第三
    百六十四條、第二百九十九條第一項前段，刑法第二條第一項前段、第二百十六
    條、第二百十條、第二百十四條、第五十五條，修正後刑法第四十一條第一項前
    段、第七十四條第一款，罰金罰鍰提高標準條例第一條前段、第二條判決如主文
    。
本案經檢察官覃正祥到庭執行職務。
中      華      民      國    九十      年      六      月      二十七  日
                              臺灣高等法院刑事第二庭
                                  審判長法  官    蔡  長  溪
                                        法  官    林  俊  益
                                        法  官    楊  貴  志
右正本證明與原本無異。
如不服本判決應於收受送達後十日內向本院提出上訴書狀，其未敘述上訴之理由者並
得於提起上訴後十日內向本院補提理由書（均須按他造當事人之人數附繕本）。
                                        書記官    沈  秀  容
中      華      民      國    九十      年     六       月     二十九   日


司法院資訊處製作；財團法人民間司法改革基金會備份。
